臺灣新北地方法院刑事判決
110年度侵訴字第1號
公  訴  人  臺灣新北地方檢察署檢察官
被      告  張用毓


選任辯護人  簡陳由律師
上列被告因妨害性自主案件，經檢察官提起公訴（108年度偵字
第25828號），本院判決如下：
    主  文
甲○○無罪。
    理  由
一、公訴意旨略以：被告甲○○基於強制猥褻之犯意，於民國108
    年5月17日凌晨2時15分許，在新北市蘆洲區信義路之溪墘公
    園內，乘告訴人即代號AD000-H108089成年女子（真實姓名
    年籍詳卷，下稱Ａ女）開啟清掃工具箱之機會，違反告訴人
    之意願，先從身後擁抱告訴人，並撫摸告訴人胸部，再以手
    撫摸告訴人下體之方式，對告訴人為強制猥褻1次得逞。因
    認被告涉犯刑法第224條之強制猥褻罪嫌等語。
二、按犯罪事實應依證據認定之，無證據不得認定犯罪事實；不
    能證明被告犯罪者，應諭知無罪之判決，刑事訴訟法第154
    條第2項、第301條第1項分別定有明文。認定不利於被告之
    事實，須依積極證據，苟積極證據不足為不利於被告事實之
    認定時，即應為有利於被告之認定，更不必有何有利之證據
    ；認定犯罪事實所憑之證據，雖不以直接證據為限，間接證
    據亦包括在內，然而無論直接或間接證據，其為訴訟上之證
    明，須於通常一般之人均不致有所懷疑，而得確信其為真實
    之程度者，始得據為有罪之認定，倘其證明尚未達到此一程
    度，而有合理之懷疑存在時，事實審法院復已就其心證上理
    由予以闡述，敘明其如何無從為有罪之確信，因而為無罪之
    判決，尚不得任意指為違法。
三、本件公訴意旨認被告涉犯刑法第224條之強制猥褻罪嫌，無
    非係以被告於警詢及偵訊時之供述、證人即告訴人Ａ女及證
    人李永芳於警詢及偵訊時之證述、證人丁○○、丙○○及乙○○於
    偵訊時之證述、密錄器檔案光碟1片、壬康精神科診所109年
    5月20日壬字第109002號函1份等件為其論據。
四、訊據被告固坦承有於108年5月17日凌晨2時30分許，在新北
    市蘆洲區信義路之溪墘公園內，幫告訴人開啟工具箱，並與
    告訴人發生身體接觸等情（見偵字卷第8頁，侵訴字卷45、2
    02、295頁），惟堅詞否認有何強制猥褻犯行，辯稱：是告
    訴人找我去幫忙，所以我就去幫忙，我開啟時往後退撞到告
    訴人等語。辯護人則辯稱：被告主觀上只知道要幫告訴人打
    開置物鐵箱，不知道是擺放打掃工具的工具箱，被告因解不
    開密碼鎖試圖用力拉扯鎖頭，因用力過猛脫手，導致右手往
    右後方甩，而撞及到告訴人，被告是協助告訴人開鎖之際，
    脫手而誤觸告訴人身體，並無強制猥褻之犯意，亦非強制猥
    褻之犯行等語。
五、經查：
　㈠Ａ女關於被告對其強制猥褻之指述，有瑕疵可指：
　⒈證人即告訴人Ａ女於第1次警詢時（108年6月1日）證稱：我於
    108年5月17日凌晨2時15分許，在新北市蘆洲區溪墘公園遭
    一名陌生男子熊抱並摸胸部及下體，過程持續大約2分鐘，
    我有大喊救命，也有跟加害人表示拒絕，當時沒有其他人在
    場；加害人特徵為白短髮、穿著因天色昏暗未注意、70多歲
    、有點肥胖、沒有戴眼鏡帽子等語（見偵字卷第16至17頁）
    。
　⒉證人Ａ女於第2次警詢時證稱：我遭陌生男子侵害2次，第1次
    於107年，時間是端午節至中秋節中間（正確日期不記得）
    早上4點多，地點在新北市蘆洲區溪墘公園溜滑梯後面；第2
    次於108年5月17日約凌晨2時15分許，地點在新北市蘆洲區
    溪墘公園工具箱旁邊。第1次是因為我是清潔工去溪墘公園
    打掃，我在打掃時，他就在那邊運動，我之前就認識他，因
    為在溪墘公園掃1年多了，會互相打招呼，他看到我肚子痛
    ，就摸我肚子，突然手伸進我內褲裡面，摸我下體陰道（沒
    有摸到陰道裡面、時間約1分鐘），還跟我說我沒甚麼毛，
    我有推開他，他回家拿藥，後來拿了12顆小小的藥給我吃，
    說吃了會好，我吃了在公園的椅子休息，他還來找我，我叫
    他走開，我說要休息。我休息完之後繼續打掃，他運動完就
    離開了。第2次也是去溪墘公園打掃，我去工具箱拿打掃工
    具，工具箱要密碼，之前有找人代班，密碼方向轉錯，所以
    當下我打不開，他就靠近要幫我開，他突然從後面抱我，抓
    我胸部，我當時要咬他的手，咬不到，之後要摸我下體（未
    伸進褲子因有包包擋著），在褲子外摸我下體2到3分鐘之間
    ，他抓我胸部的時候，我喊我很痛並大喊救命，我有看到公
    園附近3樓燈有打開，我覺得是因為這樣，對方就離去。兩
    次都是同一人，我知道他姓張，但兩次都沒有人在場目睹。
    該名男子第2次抓我胸部沒外傷，但很痛，所以有去診所看
    醫生，看2次；我沒有去醫院驗傷，也不要去驗傷等語（見
    偵字卷第21至25頁）。
　⒊證人Ａ女於偵訊時證稱：第1次是去年，我掃到溜滑梯，我肚
    子痛，他手伸過來摸我的肚子，接著就伸進我的內褲裡摸，
    摸完還問我說為什麼我沒有什麼毛，我有說不要，撥他的手
    ，他就自己走了。（第2次）蘆洲區的公園有工具箱，專門
    用來放打掃工具，是用密碼鎖，當時我要開鎖，還在看密碼
    ，被告看我在開鎖，站在我的後面，突然從後面用兩隻手抱
    我，雙手環抱我的胸部，右手還往我的身體下面滑，但因為
    我背著腰包所以他滑不下去，他就改成用右手從下面摸我的
    下體，他是隔著褲子摸，我就一直喊救命。後來附近的3樓
    鄰居有開燈，他就停止走掉，我就一直哭。時間是108年4月
    中還是5月中，警詢時我說5月17日應該是對的，凌晨2點多
    ，還沒到3點。第2次因為被告壓我胸部太大力，胸部痛，我
    隔兩天有去蘆洲區的聯邦診所就醫，有去打針，但我沒有跟
    醫生說情形等語（見偵字卷第45至47頁）。
　⒋證人Ａ女於審理時證稱：108年5月17日凌晨2時15分許，我溪
    墘公園在掃地，那天我肚子有點痛，蹲在那裡，有一個我不
    認識的人就靠過來欺負我，我就嚇到，我現在說的讓我覺得
    不舒服的事情發生過1次而已；(經提示Ａ女偵訊筆錄後）我
    之前偵訊時是說有兩次，因為我剛剛說第1次而已，第2次的
    我還沒有說。第2次發生讓我感覺不舒服的事情是，我要開
    工具箱，我的工具箱是用密碼的，要用燈光照才看得到數字
    ，被告就靠過來，兩隻手就抱住我，讓我的手都不能動，抱
    了很久還一直往下摸，我工作的時候有腰帶，他摸不到，結
    果他的手還要伸進來，我不知道被告用哪一隻手，他就兩隻
    手摸我，後來我就喊救人，然後有人開燈，對方就跑走了，
    然後我就繼續工作，然後就在那裡哭了。我因本案有去醫院
    拿藥，有的沒有的，我本來就有在吃安眠藥，晚上要睡覺都
    吃兩顆，沒有看別的；被告第2次把我壓得很痛，我下班就
    去一間診所看，診所問我怎麼了，我說我胸部痛，診所就幫
    我打針，拿藥給我。摸我的那個胖胖的人，他去運動的時間
    差不多都在大約凌晨2時30分要3點左右那時候。這個胖胖的
    男子在108年5月17日半夜，溪墘公園那個工具箱有密碼，我
    在那裡開，他就很「假仙（台語）」的靠過來，然後就弄我
    ，我就一直打不開，我被他弄得很痛，我就一直喊救命。當
    初發生事情時，現場不是只有我跟那位胖胖的男子二人而已
    ，前面還有兩、三個人，我有喊「救命」也沒有人回頭。那
    兩、三人也是在那裡運動，都在走路。都沒有來幫助我，也
    不知道是不是我喊了他們沒聽到，他們就走得蠻遠的，沒有
    聽到等語（見侵訴字卷第99至109頁）。
　⒌依Ａ女上開證述可知，被告對於本案發生的時間有108年4月中
    、5月中、108年5月17日等版本，其所述並不明確；且Ａ女證
    述被告強制猥褻之次數，最先僅證稱本案1次，後來則改證
    稱107年間端午節至中秋節中間還有1次，然所指述107年之
    被害經過為偵查檢察官所不採，而為不起訴處分；又就被告
    本案猥褻胸部之方式，Ａ女於第1次警詢時僅提及「摸胸部」
    等語，後來則改稱「被告抓我胸部，我要咬他的手咬不到」
    、「被告壓我胸部太大力，胸部痛」等語；就被告猥褻下體
    之方式，Ａ女於第1次警詢時僅提及「摸下體」等語，後來則
    改稱「被告以右手從下面在褲子外摸我下體2到3分鐘」、「
    被告摸不到，結果他的手還要伸進來，我不知道被告用哪一
    隻手，他就兩隻手摸我」等語。是Ａ女證述被告猥褻胸部之
    方式，係從「摸」到「抓」到「壓」；證述被告猥褻下體之
    方式，則從「在褲子外摸」到「手還要伸進來」，從「右手
    摸」到「兩隻手摸」，Ａ女證述不但前後不一，且情節容有
    不明確之處，如無其他補強證據，尚難僅憑Ａ女之單一指述
    ，即遽採為不利於被告之認定。 
　㈡本案並無確實補強證據，足以擔保Ａ女所為不利於被告之指述
    確有相當之真實性：
　⒈按證人陳述之證言組合，其中屬於轉述其聽聞自被害人陳述
    被害經過者，固屬於與被害人之陳述具同一性之累積證據，
    而不具補強證據之適格；但依其陳述內容，茍係以之供為證
    明被害人之心理狀態，或用以證明被害人之認知，或以之證
    明對聽聞被害人所造成之影響者，由於該證人之陳述本身，
    並非用來證明其轉述之內容是否真實，而是作為情況證據（
    間接證據），以之推論被害人陳述當時之心理或認知，或是
    供為證明對該被害人所產生之影響者，實已等同證人陳述其
    當時所目睹被害人之情況，其待證事實與證人之知覺間，應
    認具有關連性，自屬適格之補強證據（最高法院108年度台
    上字第3893號刑事判決意旨參照）。
　⒉證人丁○○於偵訊時證稱：是我先看到Ａ女在哭，我問她，她說
    有男生污辱她，後來丙○○來，我說去找他（即被告）來現場
    講，Ａ女只有跟我說第2次的事情，我後來才知道有兩次；當
    天將被告帶來跟Ａ女對質時，被告和警察說他有抱Ａ女，我沒
    聽到被告有無承認兩次，只知道被告有表演給警察看，他怎
    麼抱Ａ女，當時是在一個放桶子掃把的工具箱，被告直接在
    那邊表演，警察有拍照等語（見偵字卷第86至87頁）。
　⒊證人丙○○於偵訊時證稱：108年6、7月間，那天我下午3、4點
    下班，看到Ａ女在公園哭，我就去問Ａ女，Ａ女的朋友就跑過
    來跟我講，說她在公園被人家亂摸，丁○○打聽到是被告，我
    就找被告來公園跟Ａ女當面對質，被告說他無心的，是不注
    意去摸到的，我跟丁○○是同一天各自聽到Ａ女說這個過程的
    等語（見偵字卷第85至87頁）；於審理時證稱：應該是在10
    8年6月還是7月那時候，Ａ女在公園跟她的一個同事朋友在那
    裡一直哭，我跟丁○○就問她到底什麼事情，她才跟我講在公
    園被人家怎麼樣；Ａ女向我說被告就是摸胸部，我仔細問還
    有摸下面，Ａ女還跟我說不止一次，手有伸到下體，我確定Ａ
    女有告訴我，被告將手伸入褲子裡，摸她下體；我記不清楚
    Ａ女有無說這兩次各是被用什麼方式摸，就是有說之前一次
    就摸她，「越來越離譜」，就變成還摸她下面。後來丁○○找
    到被告，我請被告到公園講清楚，被告說我誣賴他，我就找
    警察，警察問被告有沒有摸Ａ女，然後在工具箱那邊錄影，
    被告在溪墘公園現場，有向警察坦承有熊抱、摸告訴人胸部
    下體，警察也有叫Ａ女站在置物櫃那邊，模擬當時情形，那
    個警察都有錄影；被告有在現場跟警察坦承是跟Ａ女在玩，
    不小心摸到她的胸部跟下體，意思說在開玩笑，被告都有跟
    警察這樣坦承等語（見侵訴字卷第110至126頁）。
　⒋證人即員警乙○○於偵訊時證稱：當時只有Ａ女跟其家屬在場，
    我們聽Ａ女陳述情形，Ａ女表示在兩週前凌晨，遭人熊抱摸下
    體，我們詢問她是否知道加害人是誰，被告剛好經過公園，
    Ａ女就說是他，我們就將被告帶過來釐清。被告一直否認，
    他說凌晨的時候看Ａ女要打開工具間打不開他過去幫忙，可
    能因此碰觸到胸部，被告說工具間有鎖頭。他說用力打開門
    後，手肘去碰到Ａ女胸部，被告有當場示範，他做開門的動
    作，右手用力，打開門的動作，被告說當時Ａ女站在他的右
    手邊（偵字卷第133至134頁）；於審理時證稱：當時我們接
    獲報案，到現場後，Ａ女向我們表示她在凌晨打掃時遭一名
    男子摸胸部及下體，我們詢問Ａ女是否認識該名男子，Ａ女說
    不認識，但有見過他凌晨會來運動，同時附近的住戶已去將
    這位男子帶到現場，Ａ女亦指認就是該男子，Ａ女說的該名男
    子就是在庭被告；我不確定有無要求Ａ女及被告在現場進行
    犯罪過程的模擬表演，被告在現場說不是他，跟我們說他是
    不小心碰到Ａ女胸部，被告有否認他有熊抱Ａ女，並摸其胸部
    及下體；我到現場後，現場只有Ａ女、其他住戶、附近鄰居
    及運動的人，Ａ女正在跟其他住戶講當天發生的事情，Ａ女當
    下情緒是平靜的，Ａ女沒有到激動，也看不出來難過等語（
    見侵訴字卷第275至282頁）。
　⒌依證人丁○○及丙○○上開證述，可知其等雖均有目睹Ａ女有哭泣
    之情事，然此距離本案發生時間至少有2週之久，並非本案
    發生當下之被告情緒反應，且此與證人乙○○證稱其到場後觀
    察Ａ女情緒是「平靜」、「沒有到激動」、「看不出難過」
    亦有不同；又證人丁○○及丙○○證稱被告到場後有坦承部分（
    或全部）本案強制猥褻之行為，並在現場模擬事發經過等語
    ，然此與證人乙○○證稱被告僅是說他要用力打開鎖頭，可能
    因此碰觸到Ａ女胸部，並當場示範該情況，並無承認本案犯
    行之情形有違。另本院當庭勘驗員警到場處理之密錄器錄影
    畫面，係Ａ女當場示範案發過程，並非是被告當場示範，且
    被告並未有承認摸胸或下體之情形，此有勘驗筆錄在卷可稽
    （見侵訴字卷第48至52頁）。綜上事證，可知證人丁○○及丙○○證述當天對質情況之內容，與證人即員警乙○○處理之狀況
    及密錄器呈現之畫面有明顯出入，其等證述之內容不足以採
    為被告曾經坦承本案行為之證據；復依首段說明，證人丁○○
    及丙○○之證述內容，僅是聽聞自Ａ女陳述被害經過，難以證
    明Ａ女之心理狀態或認知，屬於與Ａ女之陳述具同一性之累積
    證據，尚不足以作為適格之補強證據。
　⒍另Ａ女於102年1月4日起即因失眠、憂鬱情形於精神科就診，
    並經醫師診斷為重鬱症，其雖無出現幻覺及妄想等症狀，但
    Ａ女自102年起，長期因重鬱症、鬱症復發而至精神科就診，
    於107年起迄至108年5月27日止，Ａ女病歷紀錄上，僅有鬱症
    復發、工作及家庭壓力、與他人發生車禍等記載，均為慢性
    疾病而例行性回診，並無任何Ａ女於本案後精神狀況突發重
    大異常，創傷壓力反應之跡象，此有壬康精神科診所109年5
    月20日壬字第109002號函及所附Ａ女病歷在卷可佐（見偵字
    不公開卷第148頁、第166至224頁），Ａ女長期在壬康精神科
    診所就醫，與該診所醫師有相當之信任關係，Ａ女若曾遭強
    制猥褻之侵害，衡情應會對其精神造成壓力，並會在回診時
    向醫師透露有關情節，但Ａ女並無此等病歷紀錄。再者，Ａ女
    稱本案發生後，其有因為被告「摸胸」感覺疼痛，而前往聯
    邦診所「打針」，然依Ａ女之就醫紀錄及相關病歷，並無Ａ女
    因被「摸胸」感覺疼痛之相關記載，亦無Ａ女所稱經醫師施
    以針劑治療之情形，此有華安診所病歷資料及聯邦診所病歷
    表附卷可查（見偵字不公開卷第98至124頁、第232至246頁
    ，侵訴字不公開卷第15至21頁），是Ａ女對於被告強制猥褻
    之指述是否屬實，尚有所疑。本院尚難僅憑Ａ女「無幻覺及
    妄想等症狀」，即推論Ａ女前揭證述均為真實，故上開病歷
    亦難以作為本案被告強制猥褻犯行之補強證據。
六、綜上所述，被告否認本案強制猥褻犯行，而告訴人Ａ女之指
    述有上開瑕疵可指，證人丁○○、丙○○、乙○○等人之證述及Ａ
    女相關病歷均無從補強告訴人Ａ女指述之可信度，故依檢察
    官所提出之事證及卷存證據，未使本院形成被告有罪確信之
    心證，被告所涉強制猥褻犯行尚屬不能證明，應為無罪之諭
    知。
據上論斷，應依刑事訴訟法第301條第1項前段，判決如主文。
本案經檢察官戊○○偵查起訴，由檢察官盧祐涵、朱曉群到庭執行
公訴。　　
中　　華　　民　　國　　111 　年　　5 　　月　　10　　日
　　　　　　　　　刑事第二十庭  審判長法　官　蕭淳元

                                      法  官  黃園舒
　　　　　　　　　　　　　　　　　　　
                                      法  官  陳宏璋
上列正本證明與原本無異。
如不服本判決，應於判決送達後20日內敘明上訴理由，向本院提
出上訴狀 (應附繕本) ，上訴於臺灣高等法院。其未敘述上訴理
由者，應於上訴期間屆滿後20日內向本院補提理由書「切勿逕送
上級法院」。
                                      書記官  許維倫
中　　華　　民　　國　　111 　年　　5 　　月　　12　　日